【裁判字號】    95,交易,691
【裁判日期】    951130
【裁判案由】    過失傷害
【裁判全文】
臺灣臺北地方法院刑事判決             95年度交易字第691號
公  訴  人  臺灣臺北地方法院檢察署檢察官
被      告  甲○○
                    （另案羈押於臺灣士林看守所）
上列被告因過失傷害案件，經檢察官提起公訴（九十五年度偵字
第一二八○八號），本院判決如下：
    主  文
甲○○因過失傷害人，處有期徒刑月，如易科罰金，以新臺幣
壹仟元折算壹日。
    事  實
一、甲○○於民國九十四年十二月九日上午十二時五分許，駕駛
    車號七七七一—ＥＦ號自用小客車，沿臺北市○○區○○路
    二段南往北分隔島左側第四車道行駛，行至臺北市○○路、
    建國南路交岔路口時，本應注意車輛行經交岔路口，其行進
    應遵守燈光號誌之指示，且當時天候晴，有日間自然光線，
    路面鋪裝柏油、乾燥狀態、無缺陷、無障礙物，視距良好，
    並無不能注意之情事，疏未注意該路口燈光號誌已轉為左轉
    箭頭綠燈亮起，直行車應在該路口停止線前暫停，猶直行駛
    入該交岔路口，適丙○○騎乘車號Ｆ九八—二一○號重型機
    車沿辛亥路二段南往北分隔島右側中間車道（即第六車道）
    左轉彎行駛至該路口，丙○○騎乘機車左前車頭因而與甲○
    ○駕駛車輛右側車身相撞，致丙○○人車倒地，受有右股骨
    幹骨折之傷害，嗣臺北市政府警察局大安分局交通分隊警員
    陳文輝報前往處理，甲○○在現場向警員陳文輝承認為肇事
    人，自首犯罪並接受裁判。
二、案經丙○○訴由臺北市政府警察局大安分局報請臺灣臺北地
    方法院檢察署檢察官偵查起訴。
    理  由
一、訊據被告甲○○於本院審理中坦承於上揭時、地駕駛車號七
    七七一—ＥＦ號自用小客車，行至臺北市○○路、建國南路
    交岔路口時，疏未注意該路口燈光號誌已轉為左轉箭頭綠燈
    亮起，違規直行駛入該交岔路口，適告訴人丙○○騎乘機車
    於該路口左轉彎，告訴人鄭騎乘機車左前車頭因而與被告駕
    駛車輛右側車身相撞，致告訴人受有右股骨幹骨折之傷害等
    情屬實（見本院卷第四十頁反面），經核與告訴人丙○○於
    警詢（見偵卷第四至六頁）、偵查（見偵卷第三五、三六頁
    ）及本院審理（見本院卷第三七至三九頁）中指證情節相符
    ，並有道路交通事故現場圖（見偵卷第十一頁）、現場照片
    （見偵卷第十二至十七頁）、臺灣大學醫學院附設醫院診斷
    證明書（見偵卷第十六、十七頁）、臺北市政府警察局大安
    分局交通分隊交通事故談話紀錄表（見偵卷第三七、三八頁
    ）及臺北市政府警察局大安分局交通分隊道路交通事故補充
    資料表（見偵卷第三九頁）附卷足憑。被告雖辯稱告訴人有
    在多車道左轉彎不先駛入內側車道之違規行為，告訴人就該
    次車禍之發生亦有過失云云，惟按「汽車行駛至交岔路口，
    其行進、轉彎，應依下列規定：一應遵守燈光號誌或交通警
    察之指示，遇有交通警察指揮與燈光號誌並用時，以交通警
    察之指揮為準。」，道路交通安全規則第一百零二條第一項
    第一款定有明文，依卷附道路交通事故現場圖（見偵卷第十
    一頁）可徵，上揭交岔路口南向北近端之車道配置為第一車
    道左轉專用，第三、四車道直行專用，第五車道左轉專用，
    第六、七車道直行專用，第一至四車道為內側車道，第五至
    七車道為外側車道，該路口號誌為三時相之運作，而南向北
    於第一時相時為內外側車道直行箭頭綠燈，第二時相時內側
    車道左轉箭頭綠燈及外側車道左轉及直行箭頭綠燈，第三時
    相時內外側車道均為紅燈，是行駛於第四車道之被告應於第
    一時相直行箭頭綠燈亮時方能直行進入該路口，行駛於第六
    車道之告訴人則應於南向北第二時相左轉箭頭綠燈亮時方能
    進入路口左轉，本件被告既已坦承伊於該路口行向號誌轉為
    左轉箭頭綠燈亮起時直行穿越該路口，導致其駕駛車輛右側
    車身與告訴人騎乘機車左前車頭發生碰撞，並使告訴人受有
    右股骨幹骨折之傷害，堪認被告就本件車禍之發生確有過失
    ，且被告之過失行為與告訴人之受傷結果間，顯有相當因果
    關係，自不能以告訴人亦有在多車道轉彎不先行駛入內側車
    道之違規行為，試圖卸責，況本件車禍經送臺北市車輛行車
    事故鑑定委員會鑑定結果，亦認該件車禍係被告未遵循號誌
    指示行駛所致，告訴人縱有在多車道左轉彎不先駛入內側車
    道之行為，僅屬一般違規情形，要與本件車禍之肇事原因無
    關，有臺北市車輛行車事故鑑定委員會九十五年九月一日北
    鑑審字第○九五三○二九四九○○號函附鑑定意見書附卷足
    憑（見偵卷第四十至四三頁），綜上，本件事證明確，被告
    所辯無非事後飾詞諉卸，不足採信，其犯行堪以認定，應依
    法論科。
二、被告行為後，刑法業於九十四年二月二日修正公布，九十五
    年七月一日起施行，其中第五十六條關於連續犯之規定已刪
    除，並修正第二條、第二十八條、第三十三條、第三十八條
    、第四十一條、第四十二條、第五十五條及第七十四條等規
    定。按行為後法律有變更者，適用行為時之法律，但行為後
    之法律有利於行為人者，適用最有利於行為人之法律，修正
    後刑法第二條第一項定有明文。此條規定係規範行為後法律
    變更所生新舊法律比較適用之準據法，本身尚無新舊法比較
    之問題，於新法施行後，應一律適用新法第二條第一項之規
    定，為「從舊從輕」之比較，先予敘明。再按本次法律變更
    ，比較時應就罪刑有關之共犯、未遂犯、想像競合犯、牽連
    犯、連續犯、結合犯，以及累犯加重、自首減輕暨其他法定
    加減原因（如身分加減）與加減例等一切情形，綜其全部罪
    刑之結果而為比較（最高法院九十五年五月二十三日九十五
    年度第八次刑庭會議決議參照）。經查：
  (一)刑法第二百八十四條第一項前段之過失傷害罪，法定刑為六
    月以下有期徒刑、拘役或（銀元）五百元以下罰金，而修正
    後刑法施行法增訂第一條之一規定：「中華民國九十四年一
    月七日刑法修正施行後，刑法分則編所定罰金之貨幣單位為
    新臺幣。九十四年一月七日刑法修正時，刑法分則編未修正
    之條文定有罰金者，自九十四年一月七日刑法修正施行後，
    就其所定數額提高為三十倍。但七十二年六月二十六日至九
    十四年一月七日新增或修正之條文，就其所定數額提高為三
    倍」，另刑法第三十三條第五款修正為：「主刑之種類如下
    ：五、罰金：新臺幣一千元以上，以百元計算之」，是依修
    正後之法律，刑法第二百八十四條第一項前段所得科處之罰
    金刑最高為新臺幣一萬五千元、最低為新臺幣一千元；然依
    被告行為時之刑罰法律，即罰金罰鍰提高標準條例第一條前
    段規定之提高倍數十倍及修正前刑法第三十三條第五款規定
    之罰金最低額（銀元）一元計算，該罪之罰金刑最高為銀元
    五千元，最低額為銀元一元，若換算為新臺幣，最高額雖與
    新法同為新臺幣一萬五千元，然最低額僅為新臺幣三元。因
    此，比較上述修正前、後之刑罰法律，自以被告行為時關於
    科處罰金刑之法律較有利於被告。
  (二)修正前刑法第四十七條規定：「受有期徒刑之執行完畢，或
    受無期徒刑或有期徒刑一部之執行而赦免後，五年以內再犯
    有期徒刑以上之罪者，為累犯，加重本刑至二分之一」，而
    修正後刑法第四十七條第一項規定：「受徒刑之執行完畢，
    或一部之執行而赦免後，五年以內故意再犯有期徒刑以上之
    罪者，為累犯，加重本刑至二分之一」，故被告於受有期徒
    刑之執行完畢，或受無期徒刑或有期徒刑一部之執行而赦免
    後，五年以內再因過失犯有期徒刑以上之罪，依修正前刑法
    第四十七條規定，固構成累犯，然依修正後刑法第四十七條
    第一項之規定，並不構成累犯。查被告前因違反肅清煙毒條
    例案件，經臺灣士林地方法院以九十三年度訴緝字第一○三
    號判處應執行有期徒刑四年八月確定，於九十一年九月二十
    九日縮刑期滿執行完畢，有臺灣高等法院被告前案紀錄表在
    卷可稽（見本院卷第四至十頁），本件被告於受有期徒刑執
    行完畢後，五年內再犯本件過失傷害犯行，經比較新舊法之
    結果，自以修正後刑法第四十七條第一項之規定較為有利。
  (三)關於被告自首部分，修正前刑法第六十二條規定「對於未發
    覺之罪自首而受裁判者，減輕其刑。但有特別規定者，依其
    規定」，修正後刑法第六十二條則規定「對於未發覺之罪自
    首而受裁判者，得減輕其刑。但有特別規定者，依其規定」
    ，比較新舊法之結果，舊法較有利於被告。
  (四)關於易科罰金之折算標準，除刑法第四十一條第一項有所修
    正外，罰金罰鍰提高標準條例於九十五年四月二十八日修正
    ，並自同年七月一日起生效施行，經比較修正前之刑法第四
    十一條第一項前段、修正前罰金罰鍰提高標準條例第二條之
    規定，被告行為時之易科罰金折算標準，應以銀元一百元、
    二百元、三百元折算一日，經折算為新臺幣後，應以新臺幣
    三百元、六百元、九百元折算一日，惟九十五年七月一日施
    行之刑法第四十一條第一項前段規定修正為：「犯最重本刑
    為五年以下有期徒刑以下之罪，而受六個月以下有期徒刑或
    拘役之宣告者，得以新臺幣一千元、二千元或三千元折算一
    日，易科罰金。」，而新修正之罰金鍰提高標準條例刪除原
    本第二條之規定，經比較新舊法結果，以行為時之舊法有利
    於被告。
  (五)經綜合比較前述新、舊法之結果，因刑法第四十七條關於累
    犯之修正，涉及量刑上限之提高，影響被告之自由法益，應
    認新刑法刪除過失犯亦成立累犯之規定，對於被告最為有利
    ，自應整體依刑法第二條第一項後段之規定，適用行為後之
    修正後刑法相關規定予以論處。
三、是核被告所為，係犯刑法第二百八十四條第一項前段之過失
    傷害罪。又查，本件車禍於報案時未報明肇事人姓名，臺北
    市政府警察局大安分局交通分隊警員陳文輝據報前往處理，
    被告在現場向警員陳文輝承認為肇事人等情，有臺北市○○
    ○○○道路交通事故肇事人自首情形紀錄表附卷足憑（見本
    院卷第二九頁），堪認被告犯本罪後，在有偵查犯罪職權之
    機關未發覺犯人為何人前，即自首為肇事人，且於事後接受
    審判，核符刑法第六十二條前段規定自首之要件，縱被告事
    後爭執告訴人亦有無過失云云，不過為其辯護權之行使，仍
    無礙於自首之成立（最高法院八十四年度台上字第八二九號
    判決及臺灣高等法院暨所屬法院八十六年十一月法律座談會
    研討意見參照），自應依同條規定減輕其刑。爰審酌被告雖
    坦承犯行，惟本件車禍事故之發生為被告之過失行為所致，
    並參酌告訴人所受之傷勢，以及被告車禍發生迄今均未賠償
    告訴人之損害等一切情狀，量處如主文所示之刑，並諭知易
    科罰金之折算標準。
據上論斷，應依刑事訴訟法第二百九十九條第一項前段，刑法第
二條第一項後段、第二百八十四條第一項前段、第六十二條前段
、第四十一條第一項前段，刑法施行法第一條之一第一項、第二
項前段，判決如主文。
本案經檢察官乙○○到庭執行職務。
中    華    民    國    95    年    11    月    30    日
                  刑事第十四庭  審判長法  官  宋松璟
                                      法  官  孫萍萍
                                      法  官  李家慧
以上正本證明與原本無異。
如不服本判決，應於判決送達後10日內，向本院提出上訴狀。
                                      書記官  楊文祥
中    華    民    國    95    年    11    月    30    日
附錄本件論罪科刑法條：刑法第284條第1項前段。
中華民國刑法第284條
（過失傷害罪）
因過失傷害人者，處 6 月以下有期徒刑、拘役或 5 百元以下罰
金，致重傷者，處1年以下有期徒刑、拘役或5百元以下罰金。
從事業務之人，因業務上之過失傷害人者，處 1 年以下有期徒刑
、拘役或1 千元以下罰金，致重傷者，處 3 年以下有期徒刑、
拘役或2千元以下罰金。


司法院資訊處製作；財團法人民間司法改革基金會備份。
